臺灣臺北地方法院刑事判決
111年度金訴字第26號
公  訴  人  臺灣臺北地方檢察署檢察官
被      告  陳宥任



指定辯護人（義務律師）
            陳俊男律師
上列被告因違反期貨交易法案件，經檢察官提起公訴（111年度
偵字第1815號），於準備程序進行中，被告就被訴事實為有罪之
陳述，經告知簡式審判程序之旨，並聽取檢察官及被告、辯護人
之意見後，由本院合議庭裁定進行簡式審判程序，判決如下：
    主  文
陳宥任犯期貨交易法第一百十二條第五項第五款之非法經營期貨
經理事業罪，處有期徒刑肆月。緩刑貳年，並應於本判決確定之
日起壹年內，向公庫支付新臺幣陸萬元。
    事  實
一、陳宥任未經主管機關即金融監督管理委員會（下稱金管會）
    之許可並發給期貨經理事業之許可證照，且明知其接受特定
    人委任，對委任人之委託資產，就有關期貨交易、期貨相關
    現貨商品或其他經主管機關核准項目之交易或投資為分析、
    判斷，並基於該分析、判斷，為委任人執行交易或投資之業
    務，為全權委託期貨交易業務，屬期貨經理事業，須經主管
    機關即金管會之許可並發給證照，始得營業。其於民國104
    年5月間，透過唐英隆（另由檢察官為不起訴之處分）之介
    紹而認識江育霖、林鉑棟，詎陳宥任未經主管機關即金管會
    之許可發給期貨經理事業之許可證照，竟基於非法經營期貨
    經理事業之犯意，在臺北市○○區○○○路0段00號5樓該址，向
    江育霖、林鉑棟介紹其所研發、用以判斷交易期貨商品之「
    追勢軟體」，並聲稱利用該「追勢軟體」操作期貨指數，1
    日即可賺取百分之1之獲利，1年以280日計算即可獲得百分
    之280之投資報酬率，倘渠等委託伊以上開軟體進行投資，
    若有獲利則以獲利之半數作為伊報酬，若有虧損則由伊自行
    吸收等語，經江育霖、林鉑棟允諾後，遂以前揭條件委託陳
    宥任以「追勢軟體」程式操作交易期貨指數。林鉑棟遂於10
    4年5月28日，向國票綜合證券股份有限公司大同分公司（下
    稱國票證券大同分公司）開立期貨帳戶（帳號：0000000號
    ），並連結林鉑棟之臺灣新光商業銀行（下稱新光銀行）東
    台北分行帳戶（帳號：0000000000000號）為出金及入金帳
    戶，以及其中國信託商業銀行中崙分行帳戶（帳號：000000
    000000號）帳戶為入金帳戶，林鉑棟隨即於同日將其與江育
    霖合資之期貨投資款新台幣（下同）500萬元（由林鉑棟行
    先墊付江育霖之投資款200萬元，江育霖則於投資期間內，
    按月支付以年息百分之4計算之利息6,666元與林鉑棟）匯入
    前揭新光銀行東台北分行帳戶，嗣陳宥任於104年6月1日，
    偕同林鉑棟前往國票證券大同分公司簽署授權書，由林鉑棟
    授權陳宥任代理進行國內委託買賣期貨、期貨選擇權、選擇
    權契約之期貨交易，全權委由陳宥任以「追勢軟體」程式所
    設定之交易條件進行期貨交易，陳宥任先後於104年6月3日
    、6月4日、6月5日、6月8日、6月10日，利用林鉑棟之期貨
    帳戶下單進行期貨交易，而造成256萬1,405元之虧損，其以
    此方式非法經營期貨經理事業，已影響正常期貨市場發展與
    金融秩序。
二、案經被害人江育霖、林鉑棟訴由臺灣臺北地方檢察署（下稱
    臺北地檢署）檢察官偵查起訴。
    理  由
一、被告陳宥任所犯為死刑、無期徒刑、最輕本刑為3年以上有
    期徒刑以外之罪，亦非高等法院管轄第一審之案件，於準備
    程序進行中，被告就被訴事實為有罪之陳述，經告知簡式審
    判程序之旨，並聽取檢察官、被告及辯護人之意見後，由合
    議庭裁定進行簡式審判程序。又簡式審判程序之證據調查，
    依刑事訴訟法第273條之2規定，不受同法第159條第1項、第
    161條之2、第161條之3、第163條之1及第164 條至第170 條
    規定之限制。再被告及辯護人對於卷內之各項證據亦不爭執
    其證據能力，故卷內所列之各項證據，自得作為證據，合先
    敘明。
二、上開事實，業據被告陳宥任於本院審理時為認罪之表示（本
    院卷第38頁、第60頁），核與證人即告訴人江育霖、林鉑棟
    於偵查中之陳述（110年度他字第3471號卷〈下稱他字卷〉第1
    26-128頁、111年度偵字第1815號卷〈下稱偵字卷〉第114-115
    頁）互核一致，並有告訴人等提出之追勢軟體操作下單介面
    列印表（偵字卷第117頁）、被告提出之追勢軟體操作下單
    介面列印表（偵字卷第119-131頁）及追勢軟體介面拍攝影
    片檔案暨列印表（偵字卷第135-151頁）、國票證券公司111
    年1月5日國證經字第1100012195號函所附期貨帳戶（帳號：
    0000000號、戶名：林鉑棟）開戶資料及交易明細表（偵字
    卷第17-107頁）、本院107年1月16日107年度移調字第9號調
    解筆錄（他字卷第21頁）、股東墊款協議書（他字卷第23頁
    ）等資料在卷可按，足認被告之自白確與事實相符，本件事
    證明確，被告犯行洵堪認定，應依法論科。
三、按經營接受特定人委任，對委任人之委託資產，就有關期貨
    交易、期貨相關現貨商品或其他經主管機關核准項目之交易
    或投資為分析、判斷，並基於該分析、判斷，為委任人執行
    交易或投資之業務，依期貨經理事業設置標準第2條、期貨
    事業管理規則第3條第1項之規定，為全權委託期貨交易業務
    ，屬期貨經理事業，依期貨交易法第82條第1項、期貨經理
    事業設置標準第3條第1項之規定，須經主管機關即金管會之
    許可並發給證照，始得營業。被告未經主管機關即金管會之
    許可並發給期貨經理事業之許可證照，而接受告訴人江育霖
    、林鉑棟之委任，對於告訴人等之資產，就有關期貨之交易
    、投資進行分析，並進而為告訴人等執行期貨交易、投資，
    其所為屬全權委託期貨交易業務，係未經許可而經營期貨經
    理事業無疑。是核被告所為，係犯期貨交易法第112條第5項
    第5款之非法經營期貨經理事業罪。又按集合犯乃其犯罪構
    成要件中，本就預定有多數同種類之行為將反覆實行，立法
    者以此種本質上具有複數行為，反覆實行之犯罪，歸類為集
    合犯，特別規定為一個獨立之犯罪類型，例如收集犯、常業
    犯等。是被告係以經營期貨經理事業之意思，而先後多次反
    覆實施非法經營期貨經理事業之舉動，依社會客觀通念，其
    先後多次反覆之複數行為，應集合視為一個犯罪行為，屬於
    實質上一罪之集合犯，而論以一罪。
四、檢察官起訴意旨及論告意旨，認被告前開所為，另涉犯前開
    條文所定非法經營期貨顧問事業罪等語。然所稱期貨顧問事
    業，指為獲取報酬，經營或提供期貨交易、期貨信託基金、
    期貨相關現貨商品、或其他主管機關公告或核准之交易或投
    資之就分析意見或推介建議者，期貨顧問事業設置標準第2
    條第1項規定甚明。查告訴人等於偵查中之陳述，以及被告
    於偵查及本院審理時之陳述，均一致肯認告訴人等係全權委
    由被告以其所研發之「追勢軟體」程式所設定之交易條件，
    利用告訴人林鉑棟之期貨帳戶下單進行期貨交易等情，且均
    未曾提及被告有經營或向告訴人等提供期貨交易、期貨信託
    基金、期貨相關現貨商品、或其他主管機關公告或核准之交
    易或投資之就分析意見或推介建議之事實。而被告所為非法
    經營期貨經理事業之犯行，業經認定如前，是檢察官起訴意
    旨及論告意旨，認被告前開所為，另涉犯前開條文所定非法
    經營期貨顧問事業罪等語，顯屬贅載及贅述，附此敘明。
五、被告於本院審理時陳稱：伊不懂法律，在當時不知這樣做是
    違法的等語，其辯護人亦為被告之利益辯護：被告並非專職
    以投資期貨為業，其學經歷與期貨交易無關，僅係對於研發
    期貨投資軟體有興趣，且與告訴人等約定若有獲利則均分，
    若有虧損則由被告自行承擔，顯見被告並非純粹賺取代操之
    報酬，尚須承擔全部虧損之風險，難以期待被告就期貨交易
    相關法規知之甚詳，被告誤信其行為合法，主觀上應無不法
    意識，屬不可避免之禁止錯誤，請依刑法第16條之規定減輕
    其刑等語。惟查，被告於101年間，接受委託代操大陸地區
    滬深300股票指數，因涉有刑法詐欺取財罪嫌，經檢察官偵
    查後，由臺北地檢署檢官於108年6月10日以108年度調偵緝
    字第132號為不起訴之處分，被告復於104年間，接受委託在
    國票證券大同分公司代操期貨交易，因涉有刑法背信罪嫌，
    經檢察官偵查後，由臺灣士林地方檢察署檢察官於105年1月
    11日以104年度偵字第13399號為不起訴之處分，此有上開案
    件檢察官不起訴處分書列印表（他字卷第73-77頁）在卷可
    稽。可認被告前曾接受全權委託代為操作期貨交易而經營期
    貨經理事業之事實甚明，其主觀上對於全權委託期貨交易屬
    期貨經理事業，且須經主管機關即金管會之許可並發給證照
    ，始得營業之相關法規知之甚詳，難認其主觀上有何禁止錯
    誤之可言。從而，被告及辯護人請求本院依刑法第16條之規
    定減輕其刑，即屬無據，本院尚難援引該規定予以減刑。
六、另被告未曾受有期徒刑以上刑之宣告，此有臺灣高等法院被
    告前案紀錄表附卷可參（本院卷第13-15頁），素行尚佳，
    爰審酌被告未經主管機關即金管會之許可發給期貨經理事業
    之許可證照，竟接受告訴人等之全權委託代操期貨交易，以
    此方式非法經營期貨經理事業，破壞期貨市場發展與金融秩
    序，惟被告已於本院審理時為認罪之表示，犯後態度良好，
    已見悔意，再參酌被告之教育程度為大學畢業、目前無業、
    其身心狀況、家庭經濟狀況等一切情狀，量處如主文所示之
    刑，以示懲儆。　
七、再被告未曾因故意犯罪受有期徒刑以上刑之宣告，已如前述
    ，其因一時失慮而為本件犯行，犯後業已坦承犯行，審酌其
    經本件偵、審及刑罰宣告教訓，當已知所警惕，信無再犯之
    虞，本院認被告所受刑之宣告，以暫不執行為適當，爰依刑
    法第74條第1項第1款、第2項第4款之規定，併予宣告緩2年
    ，並諭知被告應於本判決確定之日起1年內，向公庫支付6萬
    元，以啟自新，並預防再犯。倘被告違反上開應行負擔之事
    項且情節重大者，足認原宣告之緩刑難收其預期效果，而有
    執行刑罰之必要者，檢察官得依刑事訴訟法第476條、刑法
    第75條之1第1項第4款規定，聲請撤銷本件緩刑之宣告，併
    予敘明。　　
八、本件告接受告訴人等之全權委託，利用告訴人林鉑棟之期貨
    帳戶下單進行期貨交易，尚無獲利分配報酬，且造成告訴人
    等之資產達256萬1,405元之虧損，被告尚應給付該金額與告
    訴人林鉑棟（尚未履行），有前開本院調解筆錄在卷可證。
    可認被告為本件非法經營期貨經理事業犯行，尚無犯罪所得
    ，是本院自無庸為犯罪所得沒收之諭知，耑此敘明。
據上論斷，應依刑事訴訟法第273條之1第1項、第299條第1項前
段，期貨交易法第112條第5項第5款，刑法第11條前段、第74條
第1項第1款、第2項第4款，判決如主文。
本案經檢察官林易萱提起公訴、檢察官許祥珍到庭執行職務
中　　華　　民　　國　　111 　年　　9 　　月　　21　　日
                  刑事第十七庭  法　官　彭慶文
上正本證明與原本無異。
如不服本判決應於收受送達後20日內向本院提出上訴書狀，並應
敘述具體理由；其未敘述上訴理由者，應於上訴期間屆滿後20日
內向本院補提理由書（均須按他造當事人之人數附繕本）「切勿
逕送上級法院」。因疫情而遲誤不變期間，得向法院聲請回復原
狀。
                                書記官  王聖婷
中　　華　　民　　國　　111 　年　　9 　　月　　22　　日
附錄本案論罪科刑法條全文：
期貨交易法第112條
違反第106條、第107條，或第108條第1項之規定者，處3年以上1
0年以下有期徒刑，得併科新臺幣1千萬元以上2億元以下罰金。
犯前項之罪，於犯罪後自首，如自動繳交全部犯罪所得者，減輕
或免除其刑；並因而查獲其他正犯或共犯者，免除其刑。
犯第1項之罪，在偵查中自白，如自動繳交全部犯罪所得者，減
輕其刑；並因而查獲其他正犯或共犯者，減輕其刑至二分之一。
犯第1項之罪，其因犯罪獲致財物或財產上利益超過罰金最高額
時，得於所得利益之範圍內加重罰金。
有下列情事之一者，處7年以下有期徒刑，得併科新臺幣3百萬元
以下罰金：
一、未經許可，擅自經營期貨交易所或期貨交易所業務。
二、未經許可，擅自經營期貨結算機構。
三、違反第56條第1項之規定。
四、未經許可，擅自經營槓桿交易商。
五、未經許可，擅自經營期貨信託事業、期貨經理事業、期貨顧
    問事業或其他期貨服務事業。
六、期貨信託事業違反第84條第1項規定募集期貨信託基金。